【裁判字號】    95,簡上,389
【裁判日期】    951107
【裁判案由】    傷害
【裁判全文】
臺灣板橋地方法院刑事判決             95年度簡上字第389號
上  訴  人  臺灣板橋地方法院檢察署檢察官
被      告  乙○○
上列上訴人因被告傷害案件，不服本院九十五年度簡字第一一四
七號中華民國九十五年四月十四日第一審判決（聲請簡易判決處
刑案號：九十五年度偵字第一七０四號），提起上訴，本院管轄
之第二審合議庭判決如下：
    主  文
上訴駁回。
    事  實
一、乙○○於民國九十四年十一月十四日上午八時二十分許，在
    臺北縣新莊市○○街三十一號（聲請簡易判決處刑書誤載為
    四十一號，茲予更正）「峻業華城」社區之警衛室前，因甲
    ○○就前一日（即同年月十三日）下午二時許，該社區住戶
    會議中之爭執再加以質問，乙○○竟基於傷害之犯意，徒手
    毆打甲○○之頭部，並腳踢甲○○之腿部，致甲○○受有頭
    皮挫傷（聲請簡易判決處刑書誤載為小頭皮挫傷，茲予更正
    ）、左大腿瘀傷（約五公分×五公分）等傷害，嗣經甲○○
    報警處理，而查獲上情。
二、案經甲○○訴由臺北縣政府警察局新莊分局移送臺灣板橋地
    方法院檢察署檢察官偵查聲請簡易判決處刑。
    理  由
一、程序方面之證據能力：按被告以外之人於審判外之言詞或書
    面陳述，除法律有規定者外，不得作為證據；被告以外之人
    於偵查中向檢察官所為之陳述，除顯有不可信之情況者外，
    得為證據，刑事訴訟法第一百五十九條第一、二項分別定有
    明文。而所謂「顯有不可信」、「較可信之特別情況」、「
    適當」，係指陳述是否出於供述者之真意、有無違法取供情
    事之信用性而言，故應就偵查或調查筆錄製作之原因、過程
    及其功能等項加以綜合觀察，據以判斷該傳聞證據是否「有
    顯有不可信」或「有較可信之特別情況」，倘可據以認定其
    任意性暨信用性俱無疑慮者，即可例外賦予「證據能力」，
    而為法院審判時之適格證據資料；是「證據能力」，實乃指
    得作為認定被告犯罪證據之資格，此與其內容究否足以證明
    被告犯罪之「證明力」不同，不容混為一談。又按被告以外
    之人於審判外之陳述，雖不符同法第一百五十九條之一至第
    一百五十九條之四之規定，而經當事人於審判程序同意作為
    證據，法院審酌該言詞陳述或書面陳述作成時之情況，認為
    適當者，亦得為證據；當事人、代理人或辯護人於法院調查
    證據時，知有第一百五十九條第一項不得為證據之情形，而
    未於言詞辯論終結前聲明異議者，視為有前項之同意，刑事
    訴訟法第一百五十九條之五亦定有明文。另按證人或鑑定人
    依法應具結而未具結者，其證言或鑑定意見，不得作為證據
    ，刑事訴訟法第一百五十八條之三定有明文。是以，證人即
    告訴人甲○○及目擊證人蔡明賢於接受司法警察詢問時所為
    之言詞陳述，雖屬傳聞證據，但被告於本院準備程序中同意
    引為證據方法，且迄於言詞辯論終結前並未聲明異議，經審
    酌上開證據作成之情狀為適當，應依刑事訴訟法第一百五十
    九條之五第二項之規定，認有證據能力；證人即告訴人甲○
    ○及證人蔡明賢於接受檢察官訊問時所為之言詞陳述，業經
    具結，且並無顯不可信之情狀，依刑事訴訟法第一百五十九
    條第二項之規定，亦應認有證據能力，合先敘明。
二、訊據被告乙○○固坦承於九十四年十一月十三日下午二時許
    ，在「峻業華城」社區之住戶會議中與告訴人甲○○發生口
    角爭執之事實，惟矢口否認有何於該日上午傷害告訴人之犯
    行，並辯稱：伊沒有出手打告訴人，伊因告訴人要伸手抓伊
    的臉，伊正常反應地用手把她的手揮開而已，伊不知道她有
    無撞到或跌倒，因為伊緊張而沒注意看等語置辯。惟查，上
    開事實，業據被告迭於警詢、偵訊、原審及本院審理時供述
    ：當天有發生口角，但是告訴人先出手抓伊臉部，伊因保護
    自己用手去阻擋，所以伊有揮手阻擋，手有碰觸到告訴人的
    手，是告訴人自己不小心跌倒；發生口角的原因是於同月十
    三日社區住戶大會時，告訴人質疑社區委員貪污，有人表示
    如果社區委員貪污可以由告訴人來擔任，伊因舉雙手表示贊
    成由告訴人來擔任社區委員看看，告訴人因而心生不滿，所
    以隔天垃圾車來，告訴人去倒垃圾後，就到警衛室來大聲叫
    罵，並動手抓伊的臉，椅子也被翻倒，伊用手撥打、揮開阻
    擋她的手，伊把手舉起來揮過去，不是故意打她；蔡明賢聽
    到我們吵架的聲音，在那裡走來走去等語（詳見偵查卷第六
    至八、二十五、三十四頁、原審卷第十六至十八頁及本院卷
    第三十、三十一、五十一、五十二頁），是被告自承有於上
    開時、地與告訴人發生口角及身體碰觸之事實，核與證人即
    告訴人迭於警詢、偵訊時具結及原審訊問時指述：於九十四
    年十一月十四日上午八時二十三分，在新莊市○○街住處的
    警衛室，我出來倒垃圾行經警衛室，我看到被告時，就問他
    為何昨天一直罵我，被告便說罵你就罵你，後來雙方發生口
    角、拉扯，被告用手打我的頭，用腳踹踢我的腳，致使我跌
    倒在地；被告打我的時候，我因為痛，我有用手推他的臉，
    有不小心抓到他的臉；因於同月十三日下午二點多住戶大會
    ，我提出質疑說警衛平日都在睡覺偷懶，也未盡到警衛之職
    責不幫社區住戶開門，被告竟以三字經「幹你老雞八.. 」
    等言語污辱我，之後隔日上午他就打我；現場有證人，住戶
    有看到；社區○○街三十三號一樓蔡明賢當時在場，有親眼
    目睹；當天被告打我，我驗傷的診斷證明就是被告打的等語
    （詳見發查卷第三頁、偵查卷第四至五、二十四至二十五頁
    及原審卷第十七至十八頁），以及證人蔡明賢於警詢及偵訊
    時具結證述：我有看到當時被告不知何原因以徒手方式毆打
    告訴人，並跳起踏告訴人的大腿；我不清楚為何發生爭執；
    於九十四年十一月十四日有看被告用手打告訴人頭部二次，
    且用腳踢告訴人的腿一次，之後被告罵著離開等語（詳見偵
    查卷第九及二十五頁）所述情節大致相符，且有新泰綜合醫
    院診斷證明書乙份（詳見發查卷第五頁）在卷可稽；並徵諸
    該診斷證明書所載傷勢，與告訴人甲○○前開指訴及證人蔡
    明賢上開證述情節吻合；另衡諸證人蔡明賢與被告及告訴人
    均為「峻業華城」住戶，且為現場目擊證人乙節，此為被告
    所不爭執，及證人蔡明賢於偵訊時業經具結在案，以及其所
    述核與上開告訴人指訴及診斷證明書相符，殊難認其所述有
    偏頗之虞，則被告空言指摘證人蔡明賢為告訴人好朋友、其
    所言有維護告訴人云云，不足採信。綜上可知，被告於前開
    時、地，與告訴人發生口角、拉扯，並毆打告訴人，致使告
    訴人受有前揭傷勢之事實，足堪認定，故被告猶持前詞辯解
    ，顯係事後卸責之詞，不足採信。故本件事證已臻明確，被
    告犯行堪以認定，應予依法論科。
三、論罪科刑部分：
(一)、法律修正後之適用：被告行為後，中華民國刑法施行法增定
    第一之一條，另刑法第四十一條易科罰金規定，亦於九十五
    年七月一日修正生效，足見被告行為後，法律有變更。按同
    於九十五年七月一日修正施行之刑法第二條規定，乃係關於
    新舊法比較適用之準據法，其本身無關行為可罰性要件之變
    更，故於九十五年七月一日前揭法律修正施行後，如有涉及
    比較新舊法之問題，即應逕依修正後刑法第二條第一項規定
    ，為「從舊從輕」之比較（參見最高法院九十五年度第八次
    刑事庭會議決議意旨）。經查：
１、刑法分則編各罪所定罰金之貨幣單位原為銀元，且依修正前
    刑法第三十三條第五款規定，罰金刑為一銀元以上，而有關
    罰金倍數之調整及銀元與新臺幣之折算標準，則定有「罰金
    罰鍰標準條例」及「現行法規所定貨幣單位折算新臺幣條例
    」，除罰金以一銀元折算三元新臺幣外，並將七十二年六月
    二十六日以前修正之刑法部分條文罰金數額提高二至十倍，
    其後修正者則不再提高倍數；嗣修正後刑法第三十三條第五
    款則將罰金刑提高為新臺幣一千元以上，並以百元計算之，
    且因刑法第三十三條第五款所定罰金貨幣單位既已改為新臺
    幣，刑法分則編各罪所定罰金之貨幣單位亦應配合修正為新
    臺幣，且考量刑法修正施行後，不再施用「現行法規所定貨
    幣單位折算新臺幣條例」，為使刑法分則編各罪所定罰金之
    最高數額與刑法修正前趨於一致，爰增訂刑法施行法第一條
    之一規定，將刑法分則編各罪所定罰金之貨幣單位均改為新
    臺幣，並將七十二年六月二十六日以前修正之刑法部分條文
    罰金數額提高為三十倍，其後修正者則提高為三倍。是以刑
    法分則編各罪所定罰金刑之最高數額，於上開規定修正後仍
    屬一致，並無不同；但其罰金刑之最低數額，則比修正前提
    高，從而自以修正前之規定較為有利。
２、修正後刑法第四十一條第一項前段關於得易科罰金之折算標
    準，由「得以一元以上三元以下折算一日」（按：此規定配
    合修正前罰金罰鍰提高標準條例第二條【現已刪除】規定，
    就其原定數額提高為一百倍折算一日，則最高應以銀元三百
    元折算一日，經折算為新臺幣後，應以新臺幣九百元折算為
    一日），提高為「以新臺幣一千元、二千元或三千元折算一
    日」，並刪除「因身體、教育、職業、家庭之關係或其他正
    當事由，執行顯有困難」之條件。是以修正前關於易科罰金
    之折算標準金額較低，自係較為有利。
３、綜合上述各條文修正前、後之比較，並揆諸前揭最高法院決
    議及修正後刑法第二條第一項前段、後段規定之「從舊、從
    輕」原則，自應適用被告行為時之法律，即修正前刑法及罰
    金罰鍰提高標準條例之相關規定，予以論處。又行為後法律
    有變更者，依修正前刑法第二條第一項之規定，以適用裁判
    時法為原則，如行為時法有利於行為人，則例外適用行為時
    法，依修正後刑法第二條第一項規定，以適用行為時法為原
    則，惟如裁判時法有利於行為人，則例外的適用裁判時法。
    以往實務見解，認原判決未及比較適用新舊法時，上訴後，
    雖比較結果以舊法有利於行為人，而原判決別無其他撤銷事
    由，仍應由本院以此為由撤銷改判。惟修正後之規定係以適
    用行為時法為原則，因此原判決雖未及比較適用，然上訴本
    院後，經比較新舊法，行為後之法律並非較有利於行為人，
    仍應適用行為時法，則原判決適用行為時法即無不當，自不
    構成撤銷之事由，合先敘明。
(二)、核被告所為，係犯刑法第二百七十七條第一項之傷害罪。原
    審以被告犯罪事證明確，適用刑法第二百七十七條第一項、
    修正前刑法第四十一條第一項前段、罰金罰鍰提高標準條例
    第一條前段、修正前同條例第二條規定，並審酌被告素行尚
    可，但遇事不理性處理，僅為細故即以暴力手段相加，造成
    被害人所受傷害之非微，且迄未與被害人達成和解以取得諒
    解及犯罪後之態度等一切情狀，予以量處拘役四十日，並得
    易科罰金，其認事用法並無不當（原審法院就前述法律修正
    後之規定，雖未及比較適用，然經比較新舊法結果，以舊法
    有利於被告，本即應以原判決所適用之行為時法為原則，而
    非例外適用修正後之新法，是原審適用舊法規定，並無不當
    ），量刑亦稱妥適，應予維持。
(三)、至檢察官上訴意旨略以：告訴人具狀請求上訴，認告訴人所
    受腦震盪之傷害，迄今仍就醫觀察中，且被告刻意規避和解
    ，毫無悔意，原判決量刑過輕等語。惟依前所述，被告於上
    開時、地，毆傷告訴人，致使告訴人受有前揭傷勢之事實無
    訛，況徵諸告訴人所提出祐民醫院驗傷診斷書乙份（詳見偵
    卷第二十三頁）所載：告訴人於九十四年十一月十七日下午
    九時二十分驗傷結果，頭部左頂骨處瘀血腫三×五公分、腦
    震盪、左大腿瘀腫八×五公分等語，是該診斷證明暨係告訴
    人於九十四年十一月十七日就診，核與本案案發時間為九十
    四年十一月十四日，兩者相隔三日，且該傷勢亦核與本案案
    發時告訴人所受之頭皮挫傷、左大腿瘀傷（約五公分×五公
    分）等情，顯不相符，故告訴人指摘其於上開時、地，因遭
    被告毆傷而受有腦震盪云云，殊難逕予採認。另按關於刑之
    量定，係實體法上賦予法院得為自由裁量之事項，倘其未逾
    越法律所規定之範圍，或有濫用權限之情事，即不得任意指
    為違法。原審量定刑期，業已審酌被告素行、犯罪之動機、
    目的、手段、對告訴人所生之危害，及迄今未賠償告訴人所
    受損失，亦未與告訴人和解以取得諒解，以及犯罪後之態度
    等一切情狀，並無失出。從而，上訴人以原審量刑過輕而請
    求予撤銷改判，即屬無理由，應予駁回。
論上論斷，應依刑事訴訟法第四百五十五條之一第一項、第三項
、第三百六十八條，判決如主文。
本案經檢察官彭聖斐到庭執行職務。
中    華    民    國    95    年    11    月    7     日
                  刑事第六庭    審判長法  官  許仕楓
                                      法  官  林鈺琅
                                      法  官  饒金鳳
以上正本證明與原本無異。
本件不得上訴。
                                      書記官  王春森
中    華    民    國    95    年    11    月    7     日


司法院資訊處製作；財團法人民間司法改革基金會備份。
